臺灣雲林地方法院民事簡易判決
110年度簡字第123號
原      告  新光產物保險股份有限公司

法定代理人  吳昕紘  
訴訟代理人  莊子賢律師
被      告  林文宗  
上列當事人間請求損害賠償事件，本院於民國110年12月23日言
詞辯論終結，判決如下：
    主      文
被告應給付原告新臺幣壹佰肆拾萬壹仟貳佰捌拾元，及自民國一
一０年十月十五日起至清償日止，按週年利率百分之五計算之利
息。
原告其餘之訴駁回。
訴訟費用新臺幣貳萬零捌佰玖拾玖元由被告負擔十分之七，餘由
原告負擔。
本判決第一項得假執行。
原告其餘假執行之聲請駁回。
    事實及理由
一、本件被告經合法通知，無正當理由未於言詞辯論期日到場，
    核無民事訴訟法第386條所列各款情形，爰依原告之聲請，
    由其一造辯論而為判決。
二、原告起訴主張：被告於民國108年12月24日晚間10時47分許
    ，無照駕駛車牌號碼000-0000號自用小客車（下稱系爭車輛
    ），行經雲林縣虎尾鎮北平路虎平西8電桿前時，因疏未注
    意車前狀況，不慎撞擊當時牽引自行車行走之行人即受害人
    廖錦鸞，經送醫急救後仍重傷不治死亡（下稱系爭車禍事故
    ）。系爭車輛已向原告投保強制汽車責任保險，系爭車禍事
    故發生時尚在保險期間，經請求權人出面請求辦理理賠，且
    經原告查證屬實，即原告已依強制汽車責任保險法及保險契
    約賠付受害人廖錦鸞之法定繼承人即訴外人顏百聰等3人死
    亡給付新臺幣（下同）200萬元、醫療費用1,829元，共計2,
    001,829元之保險金，爰依強制汽車責任保險法第29條第1項
    第5款及侵權行為法律關係提起本件訴訟等語，並聲明：被
    告應給付原告2,001,829元，及自起訴狀繕本送達被告之翌
    日起至清償日止，按年息百分之5計算之利息。
三、被告未於言詞辯論期日到場，亦未提出任何書狀作何聲明或
    陳述。
四、得心證之理由：
㈠、原告主張之前揭事實，已據其提出與所述相符之臺灣雲林地
    方檢察署相驗屍體證明書、雲林縣警察局虎尾分局道路交通
    事故當事人登記聯單、新光產物保險股份有限公司強制汽車
    責任保險理賠申請書、天主教若瑟醫療財團法人若瑟醫院診
    斷證明書、強制醫療給付費用彙整表、若瑟醫院門診收據、
    繼承系統表暨同意文件驗證聲明、戶籍謄本、汽車險賠款匯
    款（開票）申請書暨存摺影本、新光產物保險車險保批單關
    聯電腦查詢畫面、監理服務網電腦查詢畫面等影本為證，且
    被告因系爭車禍事故，經臺灣雲林地方檢察署檢察官提起公
    訴，經本院以109年度交訴字第35號刑事判決判處有期徒刑6
    月，如易科罰金，以1,000元折算一日，嗣經檢察官提起上
    訴，復經臺灣高等法院臺南分院以109年度交上訴字第1312
    號刑事判決判處有期徒刑8月，被告不服提起上訴，業經最
    高法院以110年度臺上字第3411號判決上訴駁回確定，有該
    刑事判決附卷可參，復經本院依職權調閱臺灣雲林地方檢察
    署110年執字第1460號案件全卷共7宗查核無訛。而被告已於
    相當時期受合法之通知，既未到場爭執，亦未提出書狀作何
    聲明或主張，依民事訴訟法第280條第3項、第1項規定，應
    視同自認，自堪信原告之主張為真實。
㈡、按汽車行駛時，駕駛人應注意車前狀況及兩車並行之間隔，
    並隨時採取必要之安全措施，道路交通安全規則第94條第3
    項前段定有明文。再按因故意或過失，不法侵害他人之權利
    者，負損害賠償責任；汽車、機車或其他非依軌道行駛之動
    力車輛，在使用中加損害於他人者，駕駛人應賠償因此所生
    之損害，但於防止損害之發生，已盡相當之注意者，不在此
    限；民法第184條第1項前段、第191條之2分別定有明文。次
    按被保險人有下列情事之一，致被保險汽車發生汽車交通事
    故者，保險人仍應依本法規定負保險給付之責。但得在給付
    金額範圍內，代位行使請求權人對被保險人之請求權：違
    反道路交通管理處罰條例第21條或第21條之1規定而駕車，
    強制汽車責任保險法第29條第1項第5款定有明文。又道路交
    通管理處罰條例第21條第1項第4款規定：「汽車駕駛人，有
    下列情形之一者，處新臺幣六千元以上一萬二千元以下罰鍰
    ，並當場禁止其駕駛：駕駛執照業經吊銷、註銷仍駕駛小
    型車或機器腳踏車。」系爭車禍事故之發生，係因被告駕駛
    系爭車輛未注意車前狀況所致，已如前述，依民法第184條
    第1項、第191條之2規定，被告應對廖錦鸞之繼承人顏百聰
    等3人負侵權行為損害賠償責任。又被告之小型車普通駕駛
    執照於系爭車禍事故發生前即因酒駕遭註銷，有公路監理電
    子閘門查詢資料可按（見本院卷第121頁），被告仍駕駛系
    爭車輛肇事，自屬違反道路交通管理處罰條例第21條第1項
    第4款規定，原告主張其已給付廖錦鸞之繼承人顏百聰等3人
    死亡給付200萬元、醫療費用1,829元，共計2,001,829元之
    保險金，是原告依據前開規定，在給付金額範圍內，代位行
    使顏百聰等3人對被告之請求權，自屬有據。
㈢、按強制汽車責任保險法第29條第1項第5款之規定，其本質上
    乃行使保險代位權之性質，即係基於受害人損害賠償請求權
    之法定債之移轉，並非獨立之求償權。換言之，保險人所行
    使之權利，乃係被害人或第三人因車禍事件得對加害人行使
    之侵權行為損害賠償請求權，其移轉前後之債權具有同一性
    。準此，關於民法第217條第1項「損害之發生或擴大，被害
    人與有過失者，法院得減輕賠償金額，或免除之」之規定，
    於保險人代位行使請求權時，自亦有其適用。且佐以上開規
    定之目的，係在謀求加害人與被害人間之公平，故在裁判上
    法院並得以職權減輕或免除之（最高法院85年度臺上字第17
    56號判決意旨參照）。次按汽車行駛時，駕駛人應注意車前
    狀況，並隨時採取必要之安全措施；行人應在劃設之人行道
    行走，在未劃設人行道之道路，應靠邊行走，為道路交通安
    全規則第94條第3項、第133條所明定。經查，系爭車禍事故
    之發生，乃因被告駕駛系爭車輛，夜間未注意車前狀況，由
    後追撞牽引腳踏自行車之行人，為肇事主因。（另無照駕駛
    及未繫安全帶有違規定）；行人廖錦鸞牽引腳踏自行車，夜
    間未緊靠道路路邊行走，為肇事次因等情，有道路交通事故
    現場圖、道路交通事故調查報告表㈠、㈡、道路交通事故當事
    人酒精測定紀錄表、現場照片等附於刑事警卷可稽，並經本
    院依職權核閱屬實，應可認定，而交通部公路總局嘉義區監
    理所嘉雲區車輛行車事故鑑定會之鑑定意見亦同此見解，此
    亦有交通部公路總局嘉義區監理所109年3月30日嘉監鑑字第
    1090000753號函暨所附之嘉雲區0000000案鑑定意見書在卷
    可證（見本院卷第98至101頁），是系爭車禍事故之發生，
    廖錦鸞與被告均顯與有過失。本院綜合上開各情，審酌廖錦
    鸞與被告過失程度，對系爭車禍事故之原因力大小，認廖錦
    鸞應負百分之30的過失責任為適當，而應減輕被告百分之30
    之賠償金額。從而，原告主張其已賠付保險金2,001,829元
    予廖錦鸞之繼承人即顏百聰等3人，適用過失相抵後，被告
    應負之賠償金額應減為1,401,280元【計算式：2,001,829元
    ×（100%－30%）＝1,401,280元，元以下四捨五入】，請求依
    強制汽車責任保險法第29條第1項第5款規定，代位顏百聰等
    3人請求被告給付1,401,280元，洵屬有據。
五、按給付無確定期限者，債務人於債權人得請求給付時，經其
    催告而未為給付，自受催告時起，負遲延責任，其經債權人
    起訴而送達訴狀者，與催告有同一之效力；遲延之債務，以
    支付金錢為標的者，債權人得請求依法定利率計算之遲延利
    息；應付利息之債務，其利率未經約定，亦無法律可據者，
    週年利率為百分之五，民法第229條第2項、第233條第1項前
    段、第203條分別定有明文。本件原告請求被告賠償之金額
    ，未定有給付之期限，則原告請求自起訴狀繕本送達被告之
    翌日即110年10月15日（按：本件起訴狀繕本於110年10月4
    日寄存送達於被告，自翌日起算10日即110年10月14日發生
    送達之效力）起至清償日止，按週年利率百分之五計算之遲
    延利息，未逾上開規定之範圍，亦無不合，應予准許。
六、從而，原告依據強制汽車責任保險法第29條第1項第5款之規
    定及侵權行為之法律關係，請求被告給付1,401,280元，及
    自110年10月15日起至清償日止，按週年利率百分之五計算
    之利息，為有理由，應予准許。原告超過上開範圍之請求，
    為無理由，應予駁回。
七、本件判決是本於道路交通事故有所請求而涉訟，為依民事訴
    訟法第427條第2項第11款規定適用簡易程序所為被告敗訴之
    判決，依民事訴訟法第389條第1項第3款之規定，應由法院
    依職權宣告假執行。原告雖陳明願供擔保請准宣告假執行，
    僅係促使法院之職權發動，本院就此自無庸另為准駁之諭知
    。至原告敗訴部分，假執行之聲請失所附麗，應併予駁回。
八、訴訟費用負擔之依據：民事訴訟法第79條。　
中　　華　　民　　國　　111 　年　　1 　　月　　6 　　日
                  民事簡易庭    法  官  吳福森

以上正本係照原本作成。
如對本判決上訴，須於判決送達後20日內向本院提出上訴狀。如
委任律師提起上訴者，應一併繳納上訴審裁判費。
中　　華　　民　　國　　111 　年　　1 　　月　　6 　　日
                                書記官　程尹鈴